【裁判字號】    88,易,2865
【裁判日期】    890609
【裁判案由】    侵占
【裁判全文】
台灣台中地方法院刑事判決                        八十八年度易字第二八六五號
    公  訴  人  台灣台中地方法院檢察署檢察官
    被      告  甲○○
    選任辯護人  洪松林
右列被告因侵占案件，經檢察官提起公訴（八十八年度偵緝字第八八七號），本院判
決如左：
    主      文
甲○○意圖為自己不法之所有，而侵占自己持有他人之物，處有期徒刑參月。
    事      實
一甲○○於民國八十七年七月三日晚間七時十分許，在台中市○○路與大光街交岔
    口，向乙○借取案外人李萬福所有，由乙○所使用車號ＳＮＨ－四二一號之輕型
    機車後，竟意圖為自己不法之所有，變易持有為不法所有，而將該機車侵占入己
    。嗣經乙○屢次催討，甲○○仍拒未返還，甫知悉上情。
二、案經台中市警察局第四分局報請台灣台中地方法院檢察署檢察官偵查起訴。
    理    由
一、訊據被告甲○○固坦承其確於上開時、地向告訴人乙○借用上開機車等情不諱，
    惟仍矢口否認其有何侵占之犯行，辯稱：因其曾與乙○約好要到嘉義，故該日便
    駕駛自用小客車去找乙○，然因其間須等候乙○，遂向乙○借用機車至日新戲院
    看電影，後來係乙○說不去嘉義，並要其將該機車停放在文心路與公益路交岔口
    ，隔天早上九時許會到其住處拿鑰匙，其甫於看完電影後依約將該機車放置在文
    心路及公益路交岔口，隔日乙○確有至其住處拿取鑰匙，其已依約返還該機車，
    乙○可能係因無法尋獲該機車甫對其提出告訴，其自有一部機車，當無須侵占他
    人之機車云云。惟查：
（一）被告辯稱其因曾與乙○約好要到嘉義，便向乙○借用機車先去看電影以等候乙
      ○，惟因乙○事後又說不去，其便依約將機車停放於文心路與公益路交岔口，
      而隔日乙○確曾至其位於台中縣豐原市之住處向其取回鑰匙等情，業為告訴人
      乙○所否認，陳稱其並無上開與被告約定至嘉義等情事，亦未曾至被告住處拿
      取鑰匙，被告確未將該機車返還等語在卷，是被告上開所辯，已不無疑義。
（二）另觀諸乙○於本院調查中陳稱其平日均騎乘該機車上班等情，為被告所是認，
      以及被告於本院調查中陳稱，其返還該機車時乙○尚在上班，惟要其將該機車
      停放於文心路及公益路交岔口後，將該機車鑰匙帶回其住處，隔日將至其住處
      取回鑰匙等情，益證被告辯稱其已於住處返還該機車鑰匙予乙○等情，委無足
      採，且顯與常情不符，蓋以乙○既係倚賴該機車為每日上班之代步工具，則何
      以於次日尚須騎乘該機車上班之情形下，不要求已騎乘該機車至其上班地點附
      近停放之被告直接返還該機車，而將該機車鑰匙交還，卻係告以將該機車停放
      在其上班地點附近，並由被告將該機車鑰匙帶回，其次日再自行至被告住處取
      回等語，而有另大費周章自其位於台中縣太平市住處搭乘計程車至被告位於台
      中縣豐原市之住處拿取鑰匙，再搭乘計程車至文心路與公益路交岔口騎乘該機
      車至其位於文心路與大墩十四街交岔口工作地點上班之餘地。
（三）復查，被告既自承並無證據足證其業已返還該機車鑰匙予告訴人等語在卷，而
      被告上開侵占之犯行，業據告訴人乙○指述歷歷，且有車籍作業系統查詢表附
      卷可稽，足見被告上開所辯，顯係卸飾之詞，無足採信。再者，被告雖執其自
      有機車，當無侵占告訴人所使用該機車之理等情置辯，並提出舉發違反道路交
      通管理事件通知單為證，惟此僅足證明被告確自有機車可供騎乘，然仍無解於
      其上開犯行之成立。綜上所述，被告既有向告訴人借用機車之事實，且迄今復
      未將該機車返還，足見其確有變易持有為不法所有之侵占犯意及犯行甚明。從
      而被告上開所辯，乃屬卸責之詞，難以採信。本件事證明確，被告上開犯行，
      洵堪認定。
二核被告所為，係犯刑法第三百三十五第一項之侵占罪。爰審酌被告之品行、犯罪
    之動機、目的、手段、所生危害非鉅，其業已賠償告訴人，而與告訴人達成和解
    ，有和解書附卷足參，其犯罪後之態度等一切情狀，量處如主文所示之刑，以示
    懲儆。
據上論斷，應依刑事訴訟法第二百九十九條第一項前段，刑法第三百三十五條第一項
，罰金罰鍰提高標準條例第一條前段，判決如主文。
中      華      民        國    八十九    年    六    月        九      日
                                台灣台中地方法院刑事第六庭
                                    法  官  許  惠  瑜
右正本證明與原本無異。
如不服本判決，應於判決送達後十日內向本院提出上訴狀，上訴於臺灣高等法院臺中
分院( 須附繕本 )。
                                    書記官
中      華      民        國    八十九    年    六    月        十二    日
附錄論罪科刑之法條︰
刑法第三百三十五條第一項︰意圖為自己或第三人不法之所有，而侵占自己持有他人
之物者，處五年以下有期徒刑拘役或科或併科一千元以下罰金。


司法院資訊處製作；財團法人民間司法改革基金會備份。
